【裁判字號】    99,簡上,533
【裁判日期】    990825
【裁判案由】    詐欺
【裁判全文】
臺灣桃園地方法院刑事判決             99年度簡上字第533號
上  訴  人
即  被  告  甲○○
上列上訴人即被告因詐欺案件，不服本院98年度壢簡字第1706號
，中華民國99年4 月30日第一審刑事簡易判決（聲請簡易判決處
刑案號：臺灣桃園地方法院檢察署98年度偵字第11091 號），提
起上訴，本院管轄之第二審地方法院合議庭判決如下：
    主  文
上訴駁回。
    事  實
一、甲○○前因公共危險案件，先後經本院以93年度壢交簡字第
    831 號判處有期徒刑5 月、以93年度交易字第242 號判處有
    期徒刑7 月確定，嗣經合併定應執行有期徒刑11月確定，於
    民國94年10月29日縮刑期滿執行完畢；再因公共危險案件，
    經本院以96年度審交易字第44號判處有期徒刑8 月確定，甫
    於97年9 月30日縮刑期滿執行完畢。詎仍不知悛悔，其可預
    見提供銀行帳戶予姓名年籍不詳之人使用，可能遭不詳之犯
    罪集團用以從事財產犯罪行為，作為取得財物或財產上利益
    之管道，竟基於縱使該人將其帳戶供作詐欺取財犯罪所用，
    亦不違反其本意之幫助犯意，而於97年11月25日前某時間、
    地點，將其所有第一商業銀行（下稱第一銀行）關西分行帳
    號00000000000 號帳戶金融卡及密碼，交予某真實姓名年籍
    不詳之成年人。嗣該人所屬詐欺集團成年成員即共同意圖為
    自己不法之所有，基於詐欺取財之犯意聯絡，於97年11月25
    日晚間8 時許，致電人在臺中市之乙○○，向其佯稱：因乙
    ○○先前網路購書誤設分期付款，需至自動櫃員機依指示操
    作加以更正云云，致乙○○陷於錯誤，乃至第一銀行自動櫃
    員機前接續提現後，於當晚8 時11分、14分許，接續存入款
    項新臺幣（下同）99,000元、1,00 0元至甲○○上揭第一銀
    行帳戶內，旋提領一空。嗣乙○○發覺受騙報警而循線查獲
    。
二、案經新竹縣警察局新埔分局報告臺灣新竹地方法院檢察署檢
    察官呈請臺灣高等法院檢察署檢察長令轉臺灣桃園地方法院
    檢察署檢察官偵查後聲請以簡易判決處刑。
    理  由
一、本件認定事實所引用卷內所有卷證資料（包含人證與文書證
    據、物證等證據）之證據能力，被告甲○○及檢察官於本院
    準備程序、審理時均不爭執（見本院卷第16頁反面、第21頁
    反面至第22頁），且無證據證明係公務員違背法定程序所取
    得；又卷內各項文書證據，並無刑事訴訟法第159 條之4 第
    1 款、第2 款顯有不可信而不得作為證據之情形，故本院均
    認有證據能力。
二、被告坦承前揭第一銀行關西分行帳戶（金融卡及密碼）為其
    所有，嗣遭詐騙集團利用，使被害人乙○○提款存入前揭款
    項並旋遭提領一空等情（見臺灣新竹地方法院檢察署98年度
    偵字第2412號卷《下稱偵一卷》第6 至8 頁，98年度偵字第
    11091 號卷《下稱偵二卷》第6 至7 頁，本院卷第16頁反面
    至第17頁），其中被告有開設前揭帳戶乙節，有第一銀行關
    西分行97年12月3 日（九七）一關營字第116 號函檢送被告
    帳戶開戶基本資料及其往來交易明細表存卷為憑（見偵一卷
    第11至14頁）；被害人受騙提款存入被告前揭帳戶詳情，則
    據其指訴歷歷（見偵一卷第9 至10頁、第26頁），並有臺中
    市警察局第四分局大墩派出所受理詐騙帳戶通報警示簡便格
    式表、內政部警政署反詐騙諮詢專線紀錄表、第一銀行交易
    明細表、臺中市警察局第四分局大墩派出所受理刑事案件報
    案三聯單、臺中市警察局第四分局大墩派出所受理各類案件
    紀錄表等附案可佐（見偵一卷第15至18頁反面），首堪認定
    。
三、被告雖矢口否認犯罪，辯稱：伊前揭帳戶金融卡遭竊，與金
    融卡放一起之存摺、印章及書寫密碼的單子都還在，竊取金
    融卡之人應有看到密碼單子而知道伊金融卡密碼，伊沒有犯
    罪云云（見本院卷第16頁、第21、23、24頁）。惟查：
  (一)被告於警詢、偵訊固均辯稱帳戶資料遭竊云云，然於聲明上
    訴時卻又改稱：是被騙，不是主動提出帳號及金融卡云云，
    有被告聲明上訴狀在卷可稽（見本院卷第6 頁），嗣於本院
    準備程序、審理時又再辯稱係遭竊云云，前後翻覆不一，則
    究有無所稱遭竊情事，殊非無疑，其所辯已難遽信。又核諸
    被告前後所辯遭竊情節，其於警詢先稱：我抽屜裡放很多銀
    行的存摺、金融卡，只有第一銀行的金融卡被偷，本件存摺
    及印鑑目前都在家裡，但金融卡不見了，警方通知我之後我
    才知道金融卡被偷云云（見偵一卷第7 至8 頁）；於偵訊時
    卻稱：我沒有報警或掛失，我不見好幾間的存摺和密碼，當
    時我有跟我太太聯絡，該帳戶存摺、印鑑、密碼等都不見了
    云云（見偵二卷第7 頁）；於本院審理時再稱：與金融卡放
    一起之存摺、印章及書寫密碼的單子都還在，只有金融卡不
    見，法院寄傳票給我，我才知道這件事云云（見本院卷第23
    頁），其對於除第一銀行帳戶外是否有其他銀行帳戶遭竊、
    該第一銀行帳戶是否僅有金融卡遭竊、於何時得知遭竊情事
    等重要情節，所供竟全然不同。併衡諸被告自承：發現遺失
    時，家中並無失竊跡象（見偵二卷第7 頁），且被告於警詢
    時已知前揭第一銀行帳戶涉及詐欺案件（見偵二卷第7 頁）
    ，嗣於偵查中檢察官令其提出該帳戶存摺時，竟推稱：（問
    ：為何今日未攜帶存摺到庭？）我不曉得是該間銀行涉案（
    見偵二卷第6 至7 頁），及依被告所辯，既有多家銀行存摺
    、金融卡置放同一抽屜，則有心竊取金融卡利用之人斷無獨
    取該張金融卡而不將其他銀行金融卡一併竊走以增利用機會
    之理等情，足認被告前揭所辯帳戶金融卡遭竊云云，核屬避
    就卸責之詞，並不可採。
  (二)又被告自承：前揭第一銀行帳戶存摺、金融卡及密碼都是我
    自己在保管，放在戶籍址之家中，只有我老婆知道，沒有其
    他人知道等情（見偵一卷第6 頁），可見被告若未主動向他
    人告知其金融卡之密碼，他人實無法得悉其金融卡之密碼，
    然而被害人受詐騙而提款存入被告帳戶之款項，隨即遭人持
    金融卡提領一空，顯見被告若未告知他人其金融卡密碼，他
    人如何使用其金融卡提領款項，足見係被告向他人告知其金
    融卡密碼無疑。被告嗣雖辯稱：伊將金融卡與書寫密碼的單
    子放在一起，竊取金融卡之人應有看到密碼單而知道伊金融
    卡密碼云云，然其所辯遭竊情事，已非可採，如前所述，此
    部分所辯自同屬避就之詞，亦不足採。
  (三)況金融機構帳戶之存摺、金融卡係存戶持有該帳戶內款項之
    證明，金融卡更有自提款機即時提取該帳戶內之款項、轉帳
    ，甚至變更密碼、臨時借支現金等功能，由重要性、方便性
    而言，若非隨身攜帶，亦必妥為保存，不使之輕易外流，若
    不慎遭竊或遺失，金融機構均有提供即時掛失、止付等服務
    ，以避免存款戶之款項被盜領或帳戶遭不法利用，為維護自
    身權益，殊無不儘速辦理掛失止付之理，且辦理該等手續，
    實屬輕而易舉，並無何特別困難或不便之處，從而竊得或拾
    獲他人帳戶存摺及金融卡之人，因未經失主同意使用該帳戶
    ，自無從知悉失主將於何時掛失止付，恐其不法取得之帳戶
    隨時有被失主掛失止付之可能，致因已掛失止付而無法使用
    該帳戶或轉入該帳戶之款項因而無法提領，自不敢冒此風險
    ，貿然使用該帳戶做為詐欺帳戶，益見本件詐欺集團所使用
    之被告帳戶，並非向被告竊得或拾獲得來，應係由被告交付
    金融卡及告知密碼，並同意使用，且承諾不立即或嗣詐欺集
    團使用之後始辦理掛失手續，本件詐欺集團成員始敢肆無忌
    憚持之做為詐欺之轉帳帳戶，情極明灼。
  (四)再按金融存款帳戶，事關存戶個人財產權益之保障，除非本
    人或與本人具密切之關係者，難認有何理由可自由流通使用
    ，一般人亦均有應妥為保管帳戶金融卡及密碼，以防止金融
    卡被他人盜用之認識，縱有特殊情況偶有將金融卡交付他人
    之需，亦必深入瞭解其用途後再行提供以使用，恆係吾人日
    常生活經驗與事理；且按金融帳戶為個人理財工具，申請開
    設金融帳戶並無任何特殊之限制，一般民眾皆可以存入最低
    開戶金額之方式申請之，且一個人可以在不同之金融機構申
    請多數之存款帳戶使用，此乃眾所週知之事實，而時下以電
    話詐騙促使被害人操作銀行自動付款機或匯款而詐取金錢之
    行為甚為猖獗，且廣為媒體報導，並經政府有關機關呼籲，
    不要受騙。則依一般人之社會生活經驗，苟不以自己名義申
    請開戶，卻向不特定人蒐集他人之帳戶供己使用，其目的極
    可能利用該帳戶供作非法詐財之用，已屬一般智識經驗之人
    所能知悉或預見。本件被告案發時已係滿43歲之成年人，自
    承係高中畢業教育程度，前揭第一銀行帳戶係因在工廠上班
    為薪資轉帳而開設（見偵一卷第5 至6 頁，偵二卷第6 頁）
    ，既有相當教育程度，且有社會工作經驗，自具一般智識經
    驗，對於上情自難諉為不知，則其既可預見將此有關個人財
    產、身分之帳戶金融卡，淪落於他人手中，極可能被利用為
    與詐騙有關之犯罪工具，雖無取得金融卡者必然持以詐騙他
    人之確信，竟仍將其所有前開銀行帳戶金融卡交予他人使用
    ，顯然對於該人縱以該帳戶作為不法詐騙使用，予以容認，
    足見被告有幫助詐騙份子利用其上開帳戶詐欺之不確定故意
    及行為甚明，其犯行洵堪認定，應依法論科。
四、按對於犯罪與正犯有共同之認識，而以幫助之意思，對於正
    犯資以助力，而未參與實行犯罪之行為者，即屬刑法上之幫
    助犯。本件被告基於幫助之犯意，提供前述帳戶金融卡及密
    碼予他人使用，而取得帳戶金融卡、密碼之成年人或其轉受
    者與他人共同利用被告之幫助，使被害人因受施詐術陷於錯
    誤，而提款存入被告所提供之帳戶，雖無證據足以證明被告
    有參與詐欺取財罪構成要件之行為，但被告以幫助之犯意參
    與犯罪構成要件以外之行為，仍應認其係詐欺取財罪之幫助
    犯。
五、查本案向被告取得帳戶金融卡及密碼之不詳姓名年籍成年人
    為犯罪集團成員，而該集團成員所為，係犯刑法第339 條第
    1 項之詐欺取財罪。該犯罪集團成年成員間，有犯意聯絡及
    行為分擔，為共同正犯。被告基於幫助之意思，提供所有前
    揭帳戶金融卡及密碼，對於正犯即收受者犯詐欺罪資以助力
    ，乃基於幫助詐欺之犯意而參與構成要件以外行為，核其所
    為，係犯刑法第30條第1 項前段、第339 條第1 項之幫助詐
    欺取財罪。被告有如事實欄一所示之有期徒刑科刑、執行紀
    錄，有臺灣高等法院被告前案紀錄表附卷可按，其於受有期
    徒刑執行完畢後，5 年以內故意再犯本件有期徒刑以上之罪
    ，為累犯，應依刑法第47條第1 項規定加重其刑。又被告本
    件所犯既屬幫助犯，爰依刑法第30條第2 項規定，按正犯之
    刑予以減輕，並應依法先加而後減之。
六、原審以被告犯罪事證明確，援引刑事訴訟法第449 條第1 項
    、第454 條第2 項，刑法第30條第1 項、第2 項、第339 條
    第1 項、第47條第1 項、第41條第1 項前段，刑法施行法第
    1 條之1 第1 項、第2 項前段等規定，並審酌被告率將金融
    卡交付他人充為犯罪收贓之用，不僅助長詐欺等財產犯罪於
    社會上充斥橫行，且因有「人頭戶」包藏掩飾致而查緝困難
    之故，主犯成員遂有恃無恐，行徑乃更加囂張、狂放，直視
    法律為無物、若敝屣馴致臺灣漸成各種財產犯罪者之樂園，
    如入無人之境，是見被告犯行所生之危害極鉅，犯後猶飾詞
    圖卸，態度非佳，兼衡自由刑固除剝奪受刑人之人身自由外
    ，尤因自由受束之故，附帶使之喪失日常原可獲取收入之效
    ，是以倘准易科罰金，折算標準自須考量依其職業、身分所
    應有之資力予以酌定，方能使加諸其財產之不利益所生之懲
    罰效果得等同於執行時兼具自由、財產雙損性質之自由刑，
    然被告係「無業」，有警詢筆錄所載為憑，因之，縱執行自
    由刑，核無附生使之失卻日常收入之效，從而易科之罰金額
    僅屬為換取自由之代價等一切情狀，量處有期徒刑4 月，併
    諭知如易科罰金以新臺幣1,000 元折算1 日，核其認事用法
    ，洵無不當，量刑亦稱妥適。被告猶執陳詞否認犯罪，上訴
    指摘原判決不當，為無理由，應予駁回。
據上論斷，應依刑事訴訟法第455 條之1 第1 項、第3 項、第36
8 條，判決如主文。
本案經檢察官陳仁傑到庭執行職務。
中    華    民    國    99    年    8     月    25    日
                  刑事第九庭  審判長法  官  吳為平

                                    法  官  林玉蕙
                                    法  官  蘇琬能
以上正本證明與原本無異。
不得上訴。
                                    書記官  黃惠鈴
中    華    民    國    99    年    8     月    25    日

司法院資訊處製作；財團法人民間司法改革基金會備份。
